臺灣高等法院臺中分院刑事判決　 99年度重上更(五)字第110號
上　訴　人
即　被　告　林國生
選任辯護人　汪紹銘律師
　　　　　　王世勳律師
上　訴　人
即　被　告　林昆樺
選任辯護人　張居德律師
上列上訴人因毒品危害防制條例案件，不服臺灣臺中地方法院92
年度訴字第286號中華民國92年7月24日第一審判決（起訴案號：
臺灣臺中地方法院檢察署91年度偵續字第158號），提起上訴，
經最高法院第五次發回審理，本院判決如下：
    主  文
原判決撤銷。
林昆樺共同連續販賣第一級毒品，累犯，處有期徒刑伍年。扣案
之第一級毒品海洛因壹小包（淨重零點貳零公克，包裝重零點貳
伍公克）、第一級毒品海洛因玖包（合計驗餘淨重陸點壹壹公克
，包裝重貳點肆公克），均沒收銷燬之；扣案之電子磅秤壹臺
、分裝塑膠袋貳佰柒拾只、葡萄糖壹盒，均沒收；未扣案之販賣
第一級毒品犯罪所得新臺幣伍佰元沒收，如全部或一部不能沒收
時，以其財產抵償之。
林國生共同販賣第一級毒品，未遂，累犯，處有期徒刑貳年。扣
案之第一級毒品海洛因壹小包（淨重零點貳零公克，包裝重零點
貳伍公克），沒收銷燬之。
    事  實
一、林昆樺（原名林坤洲）前曾於民國（以下同）八十五年間，
    因違反肅清煙毒條例及麻醉藥品管理條例案件，經臺灣臺中
    地方法院於八十五年九月二十六日以八十五年度訴字第一六
    三三號判決，分別判處有期徒刑三年二月、五月，應執行刑
    有期徒刑三年五月，並於同年十一月一日確定，於八十六年
    三月二十八日入監執行，八十七年七月二十三日假釋出監，
    假釋期間付保護管束，迄八十九年七月二十九日未經撤銷假
    釋付保護管束視為執行完畢。林國生為林昆樺之堂兄（二人
    為四親等之旁系血親關係），林國生前曾於八十六年間，因
    違反肅清煙毒條例案件，經臺灣臺中地方法院於八十六年七
    月八日以八十六年度訴字第一三一七號判決判處有期徒刑三
    年二月，林國生不服上訴後，再經本院於八十六年九月九日
    駁回上訴而確定，並於八十八年一月二十五日入監執行，八
    十九年十一月二十二日假釋出監，假釋期間付保護管束，迄
    九十一年二月九日縮刑期滿未經撤銷假釋付保護管束視為執
    行完畢。
二、林昆樺與林國生均明知海洛因係毒品危害防制條例第二條第
    二項第一款所列管之第一級毒品。林昆樺以不詳方式取得數
    量不詳之第一級毒品海洛因後，竟基於販賣第一級毒品海洛
    因以營利之概括犯意，於九十一年五月二十五日上午，由林
    美利撥打林昆樺所持用之0000000000號行動電話
    （申請名義人為周淑智），向林昆樺購買海洛因，林昆樺即
    於當日上午十時許，在臺中市○○路與大墩二街口將價格為
    新臺幣（下同）五百元之海洛因一小包交付予林美利，並當
    場收取販賣海洛因之價款五百元。嗣林美利因多日夜間未睡
    眠，復施用向林昆樺購買之海洛因，而於同日上午十一時三
    十分許，在臺中市南屯區○○○街四六號騎樓前昏倒，經送
    醫後，為警前往醫院查證時得知上情，而策動林美利供出毒
    品來源，林美利即於同日下午十七時四十三分許，以000
    0000000號行動電話撥打林昆樺所持用之00000
    00000號行動電話，向林昆樺稱欲購買價格一千元之海
    洛因，並約定於同日下午十八時十分許，在臺中市○○路與
    大墩二街口交易，適時在林昆樺位於臺中市○○○街九號六
    樓之二十二租屋處之林國生，亦明知林昆樺即將出售之粉末
    海洛因一小包係第一級毒品海洛因，且係林昆樺要出售予林
    美利，復知悉林昆樺販賣該包海洛因顯有利可圖，竟與林昆
    樺共同基於販賣第一級毒品海洛因以營利之犯意聯絡，旋由
    林昆樺將海洛因一小包（含外包裝，嗣經送驗淨重零點二零
    公克，包裝重零點二五公克）交給林國生，由林國生攜往上
    開路口交易，而於同日下午十八時十分許在該臺中市○○路
    與大墩二街口為警當場查獲，並扣得上述林國生尚未交付予
    林美利之海洛因一小包。其後再經林國生帶同警員前往林昆
    樺上開租屋處，經林昆樺同意進入該處所，當場扣得海洛因
    九包（均含外包裝，嗣經送驗合計淨重六點一一公克，包裝
    合計重二點四三公克）及林昆樺所有供販賣海洛因使用之電
    子磅秤一臺、葡萄糖一盒、內置門號0000000000
    號ＳＩＭ卡之行動電話一支、預備供犯罪使用之分裝塑膠袋
    二百七十只。
三、案經臺中市警察局第四分局報請臺灣臺中地方法院檢察署檢
    察官偵查起訴。
    理  由
壹、證據能力方面：
一、被告李昆樺之警詢筆錄，無證據能力：
    按依刑事訴訟法第一百條之一第一項、第一百條之二規定，
    檢察官訊問被告或司法警察（官）詢問犯罪嫌疑人時，除有
    急迫情況且經記明筆錄者外，應全程連續錄音；必要時，並
    應全程連續錄影。揆其立法意旨，乃在建立訊（詢）問筆錄
    之公信力，並促使偵（調）查機關恪遵訊（詢）問程序之規
    定，以確保程序之合法正當。因此，舉凡與實現正當法律程
    序有關之偵（調）查機關不作為與作為義務之遵守，諸如禁
    止以不正方法訊（詢）問、不得於夜間詢問及踐行同法第九
    十五條之告知程序等，悉在擔保之範圍內，非僅止於確保自
    白之任意性。是被告之自白縱經證明係本諸自由意志所為，
    而非出於不正之方法，亦難謂其受正當法律程序保障之訴訟
    上權益，業已完全獲得滿足，並得據以免除或減輕上開為擔
    保偵（調）查機關恪遵訴訟上作為與不作為規定，所課予應
    全程錄音或錄影之義務。檢察官、司法警察（官）未依規定
    全程連續錄音或錄影所進行之訊（詢）問筆錄，亦屬違背法
    定程序取得之證據，其有無證據能力，仍應由法院適用同法
    第一百五十八條之四規定，依個案之具體情狀，審酌人權保
    障及公共利益之均衡維護，予以客觀權衡判斷之（最高法院
    九十六年度台上字第三二四七、四九０八號判決意旨參照）
    。經查，本院本審於一百年一月三日準備程序時勘驗被告林
    昆樺之警詢錄音帶結果，該錄音聲音已甚細微不易分辨，而
    仔細聽其內容大致為被告林昆樺提及遭警毆打，或有員警斥
    責之聲，或被告林昆樺敘述伊施用毒品等情，至警詢筆錄其
    餘記載被告林昆樺同意員警進入臺中市○○○街九號六樓之
    二十二搜索、現場扣獲之物品、有無販賣第一級毒品海洛因
    予林美利暨相關毒品來源，均付之闕如（見本院本審卷第七
    六頁背面、本院重上更四第一一四號卷第七二至七五頁），
    則卷附被告林昆樺之警詢筆錄有無全程連續錄音，自非無疑
    ，亦有違刑事訴訟法第一百條之二準用同法第一百條之一第
    一項之規定。再者，稽諸本院本審之勘驗結果，被告林昆樺
    於警詢中提及遭警察打手、肚子，並稱被警察推倒致腳「黑
    青」等語；而被告林昆樺並於九十一年五月二十六日檢察官
    訊問時供稱：「是警察打我的手及胸、腹部及左膝蓋」、「
    在臺中市警察局第四分局裡面的廁所有二、三個警察打我的
    」等語（見偵查卷第六五頁），且經檢察官勘驗結果，亦顯
    示被告林昆樺手部及膝蓋有破皮現象，並有照片在卷可佐（
    見偵查卷第六五至六八頁），則被告林昆樺於警詢之供述（
    自白）是否出於任意性，顯有疑義，本院審酌被告權益，及
    審酌本案乃法定刑屬死刑、無期徒刑之重罪，基於人權保障
    之考量，認卷附被告林昆樺之警詢筆錄均無證據能力。
二、臺中市警察局第四分局南屯派出所警員職務報告，無證據能
    力：
    按司法警察（官）依刑事訴訟法第二百三十條第三項、第二
    百三十一條第三項固有「即時勘察權」之權限，然依此「即
    時勘察權」所製作之書面報告，乃司法警察（官）單方面就
    現場所見、所聞記錄之文書，屬被告以外之人在審判外之書
    面陳述，為傳聞證據，原則上並不具證據能力，應予排除。
    又該項報告係個案性質，不具備例行性公務所製作之要件，
    自不適用同法第一百五十九條之四第一款傳聞之例外容許規
    定，如未使該勘察報告之製作者以證人身分於審判中到庭陳
    述其製作報告之經過，給予被告行使反對詰問權之機會，自
    不能遽而承認該書面報告之證據能力（最高法院九十七年度
    台上字第一三五七號判決參照）。本件關於九十一年五月二
    十五日臺中市警察局第四分局南屯派出所警員職務報告（見
    偵查卷第二八至二九頁），係司法警察（官）單方面就現場
    所見、所聞記錄之文書，屬被告以外之人在審判外之書面陳
    述，且係個案性質，不具備例行性公務所製作之要件，並經
    被告林昆樺之辯護人於本院本審爭執上開證據之證據能力，
    是上開報告書應無證據能力。
三、證人林美利之警詢筆錄，有證據能力：
    按被告以外之人於檢察事務官、司法警察官或司法警察調查
    中所為之陳述，與審判中不符時，其先前之陳述具有較可信
    之特別情況，且為證明犯罪事實存否所必要者，得為證據，
    刑事訴訟法第一百五十九條之二亦有明文。刑事訴訟法第一
    百五十九條之二所定之傳聞例外，即英美法所稱之「自己矛
    盾之供述」，必符合被告以外之人於檢察事務官、司法警察
    官、司法警察調查中所為之陳述，「與審判中不符」，且其
    先前之陳述，具備「可信性」及「必要性」二要件，始例外
    得適用上開規定，認其先前所為之陳述，為有證據能力。此
    所謂「與審判中不符」，係指該陳述之主要待證事實部分，
    自身前後之供述有所不符，導致應為相異之認定，此並包括
    先前之陳述詳盡，於後簡略，甚至改稱忘記、不知道或有正
    當理由而拒絕陳述（如經許可之拒絕證言）等實質內容已有
    不符者在內。所謂「可信性」要件，則指其陳述與審判中之
    陳述為比較，就陳述時之外部狀況予以觀察，先前之陳述係
    在有其可信為真實之特別情況下所為者而言。例如先前之陳
    述係出於自然之發言，審判階段則受到外力干擾，或供述者
    因自身情事之變化（如性侵害案件，被害人已結婚，為婚姻
    故乃隱瞞先前事實）等情形屬之，與一般供述證據應具備之
    任意性要件有別。至所謂「必要性」要件，乃指就具體個案
    案情及相關證據予以判斷，其主要待證事實之存在或不存在
    ，已無從再從同一供述者取得與先前相同之陳述內容，縱以
    其他證據替代，亦無由達到同一目的之情形（最高法院九十
    六年度台上字第四三六五號判決參照）。查證人林美利於九
    十一年五月二十五日警詢時證稱：九十一年五月二十五日上
    午十時許，係購買五百元海洛因等語（見偵查卷第二五頁）
    ；於九十一年九月二十三日偵查中證稱：九十一年五月二十
    五日上午向被告林昆樺購買一千元海洛因等語（見偵續字卷
    第十七至十八頁）；於原審法院九十二年六月十九日審理中
    證稱：向被告林昆樺買海洛因一千元到二千元等語（見原審
    卷第八十九頁）。堪認證人林美利於警詢、偵查及法院審理
    時對於九十一年五月二十五日上午向被告林昆樺購買海洛因
    價格有前後不一致之情形。本院審酌證人林美利並未陳稱其
    於警詢中受有強暴、脅迫之情，因此其於警詢中所為之陳述
    具有任意性，應無疑義。復參酌林美利因多次施用海洛因，
    致其買受之價格為何，將因時間過久而淡忘，是證人林美利
    於警詢中之證述距案發日較近，當時記憶自較深刻，可立即
    反應所知，不致因時隔日久而遺忘案情；且當時未直接面對
    被告，較無來自被告或其他成員同庭在場之壓力而出於虛偽
    不實之指證，或事後串謀而故為迴護被告之機會。又證人林
    美利與被告林昆樺、林國生等三人間並無仇恨怨隙之關係，
    自無憑空虛構以誣陷被告林昆樺、林國生之可能。故本院認
    證人林美利於警詢中陳述購買海洛因之價格之陳述，客觀上
    應具有較可信之特別情況，且基於發見真實之需求，亦為證
    明犯罪事實之存否所必要，本院斟酌上開供述證據之取得過
    程並無瑕疵，且與本案待證事實間具有相當之關聯性，以之
    作為本案斷罪之事證尚無不當，是揆諸上揭說明，上開證人
    林美利於警詢中所證稱於何時、何地、向何人購買海洛因等
    客觀事實，本院認符合刑事訴訟法第一百五十九條之二之情
    形而有證據能力。至被告林昆樺選任辯護人辯稱：證人林美
    利警詢筆錄，未依法錄影、錄音，應無證據能力云云，經查
    ，證人林美利於九十一年五月二十五日為警查獲施用毒品之
    案卷，因已逾保存年限而銷毀，有臺灣臺中地方法院檢察署
    九十九年二月十日中檢輝檔字第一二二九二號函可稽（見本
    院重上更四第一一四號卷一二三頁），證人林美利於該案之
    警詢筆錄有無全程錄音固難以查明，惟證人林美利於同日警
    詢中復製作指證筆錄一份，指證被告林昆樺確有販賣毒品海
    洛因予伊，並證稱其前警詢所述俱為真實等語（見偵查卷第
    二六至二七頁），而按刑事訴訟法第一百條之二準用同法第
    一百條之一第一項，係關於司法警察（官）詢問犯罪嫌疑人
    ，除有急迫情況且經記明筆錄者外，應全程連續錄音，必要
    時，並應全程連續錄影之規定，司法警察（官）之詢問證人
    無其適用（最高法院九十七年度台上字第六一七四號判決意
    旨參照），是上開警詢筆錄縱未予錄音、錄影，踐行之程序
    亦未違法，被告林昆樺選任辯護人上開所辯，當無可採。
四、證人林美利於偵查中之證述有證據能力：
    按被告以外之人於偵查中向檢察官所為之陳述，除顯有不可
    信之情況者外，得為證據，刑事訴訟法第一百五十九條之一
    第二項定有明文。蓋現行法之檢察官仍有訊問被告、證人及
    鑑定人之權限，其應踐行之程序又多有保障被告或被害人之
    規定，證人、鑑定人於偵查中亦均須具結，就刑事訴訟而言
    ，其司法屬性甚高；而檢察官於偵查程序取得之供述證據，
    其過程復尚能遵守法令之規定，是其訊問時之外部情況，積
    極上具有某程度之可信性，除消極上顯有不可信之情況者外
    ，均得為證據。故主張其為不可信積極存在之一方，自應就
    此欠缺可信性外部保障之情形負舉證責任（最高法院九十六
    年度台上字第五六七三號、九十八年度台上字第二九０四號
    判決意旨參照）。查證人林美利於偵查中所為之證述（見偵
    續卷第十七至十九、三二、三三、三五至三七頁），均經具
    結，且被告林昆樺、林國生告之選任辯護人僅泛言主張無證
    據能力，未能就此欠缺可信性外部保障之情形負舉證責任，
    本院亦查無有何顯不可信之情況，自認證人前開陳述，應具
    證據能力。
五、又按被告以外之人於審判外之陳述雖不符刑事訴訟法第一百
    五十九條之一至之四等四條之規定，而經當事人於審判程序
    同意作為證據，法院審酌該言詞陳述或書面陳述作成時之情
    況，認為適當者，亦得為證據；當事人、代理人或辯護人於
    法院調查證據時，知有刑事訴訟法第一百五十九條第一項不
    得為證據之情形，而未於言詞辯論終結前聲明異議者，視為
    有前項之同意，同法第一百五十九條之五定有明文。立法意
    旨在於傳聞證據未經當事人之反對詰問予以核實，原則上先
    予排除。惟若當事人已放棄反對詰問權，於審判程序中表明
    同意該等傳聞證據可作為證據；或於言詞辯論終結前未聲明
    異議，基於尊重當事人對傳聞證據之處分權，及證據資料愈
    豐富，愈有助於真實發見之理念，且強化言詞辯論主義，使
    訴訟程序得以順暢進行，上開傳聞證據亦均具有證據能力。
    本案除上述辯護人有爭執部分外，本案判決下列所引用之各
    該被告以外之人於審判外之陳述（包含書面陳述），性質上
    均屬傳聞證據，檢察官、被告、辯護人迄本院言詞辯論終結
    前，均未主張有刑事訴訟法第一百五十九條第一項不得為證
    據之情形，本院審認上開證據作成時之情況，認應無違法或
    不當情事，與本案待證事實間復具有相當之關聯性，以之作
    為證據應屬適當，依刑事訴訟法第一百五十九條之五第二項
    之規定，均有證據能力。
貳、被告林昆樺與被告林國生之選任辯護人就本案係屬「陷害教
    唆」之抗辯：
    按學理上所稱之「陷害教唆」，屬於「誘捕偵查」型態之一
    ，而「誘捕偵查」，依美、日實務運作，區分為二種偵查類
    型，一為「創造犯意型之誘捕偵查」，一為「提供機會型之
    誘捕偵查」。前者，係指行為人原無犯罪之意思，純因具有
    司法警察權者之設計誘陷，以唆使其萌生犯意，待其形式上
    符合著手於犯罪行為之實行時，再予逮捕者而言，實務上稱
    之為「陷害教唆」；後者，係指行為人原已犯罪或具有犯罪
    之意思，具有司法警察權之偵查人員於獲悉後為取得證據，
    僅係提供機會，以設計引誘之方式，佯與之為對合行為，使
    其暴露犯罪事證，待其著手於犯罪行為之實行時，予以逮捕
    、偵辦者而言，實務上稱此為「釣魚偵查」。關於「創造犯
    意型之誘捕偵查」所得證據資料，係司法警察以引誘或教唆
    犯罪之不正當手段，使原無犯罪故意之人因而萌生犯意而實
    行犯罪行為，進而蒐集其犯罪之證據而予以逮捕偵辦。縱其
    目的在於查緝犯罪，但其手段顯然違反憲法對於基本人權之
    保障，且已逾越偵查犯罪之必要程度，對於公共利益之維護
    並無意義，其因此等違反法定程序所取得之證據資料，應不
    具證據能力；而關於「提供機會型之誘捕偵查」型態之「釣
    魚偵查」，因屬偵查犯罪技巧之範疇，並未違反憲法對於基
    本人權之保障，且於公共利益之維護有其必要性，故依「釣
    魚」方式所蒐集之證據資料，非無證據能力（最高法院九十
    八年度台上字第七六九九號判決、九十七年度台上字第五六
    六七號判決、九十六年度台上字第二三三三號判決意旨參照
    ）。本件被告林昆樺、林國生之選任辯護人均為其等辯護稱
    ：本件警察利用林美利致電被告購買毒品，以「釣魚」的方
    式將被告誘補，屬陷害教唆云云。然查：本案於九十一年五
    月二十五日上午，證人林美利因向被告林昆樺購買海洛因施
    用，並因多日夜間未睡眠，復因施用向被告林昆樺購得之海
    洛因而昏倒於上址騎樓，經送醫後為警查悉，於同日下午，
    林美利再因承辦警員之指示，以電話向被告林昆樺稱欲購買
    一千元之第一級毒品海洛因，並由被告林國生持第一級毒品
    海洛因前往約定地點，雙方更約定係「交易、購買」第一級
    毒品海洛因，就此，被告林昆樺顯有營利之犯意至為灼然，
    而被告林國生對所持欲交付予林美利之物，於交付前已知悉
    係第一級毒品海洛因，並知悉被告林昆樺有販賣海洛因之營
    利意圖（皆詳如後述），則被告林昆樺於事前購入第一級毒
    品海洛因，即在伺機販賣營利，被告林國生亦知與林昆樺共
    同為此舉係有利可圖，當非屬上述「陷害教唆」之情況，被
    告二人原已具有販賣第一級毒品海洛因之犯意及行為，警察
    運用設計引誘之技巧，使其暴露犯罪事證而加以逮捕偵辦，
    揆諸前開說明，依此所取得之證據，非無證據能力。
、被告林昆樺之選任辯護人及被告林國生之選任辯護人對本案
    警員對被告等之搜索係違法搜索之抗辯：
一、按刑事訴訟法第一百二十八條規定：「搜索，應用搜索票」
    ，即採事先聲請搜索票以有令狀搜索為原則，且搜索票應由
    法官審查簽名核發之，目的在保護人民免受非法之搜索、扣
    押。惟因搜索處分具有急迫性、突襲性之本質，檢察官、檢
    察事務官、司法警察（官）難免發生時間上不及聲請搜索票
    之急迫情形，故刑事訴訟法第一百三十條規定附帶搜索、第
    一百三十一條規定緊急搜索、第一百三十一條之一規定同意
    搜索，乃無搜索票而得例外搜索之，稱為無票搜索。查本案
    依警卷及偵查卷內之資料，固無搜索票，惟被告林國生在臺
    中市○○路與大墩二街口，因持有欲行交付予證人林美利之
    第一級毒品海洛因一小包，遭警當場查獲而依現行犯予以逮
    捕等情，業據證人王景松於原審、本院更一審審理時證述明
    確（見原審卷第八五、八六頁；本院上更一字第三三六號卷
    第一七五、一七六頁），顯見被告林國生係在與證人林美利
    交易毒品時為警逮捕，已符合持有毒品之現行犯，是司法警
    察為逮捕現行犯，自得進而執行刑事訴訟法第一百三十條之
    附帶搜索，而搜索被告林國生之身體、使用之交通工具等其
    得「立即控制」之範圍及處所，當不受被告林國生事前有無
    同意之影響，則本件自被告林國生身上搜索而扣得之第一級
    毒品海洛因一小包（含外包裝，嗣經送驗淨重零點二公克，
    包裝重零點二五公克），自屬合於法定程序所查扣之物。
二、次查，員警於查獲被告林國生後，旋即由被告林國生之帶領
    ，帶同警員前往被告林昆樺當時所在之臺中市○○○街九號
    六樓之二十二，並於被告林昆樺同意下，於上開處所執行搜
    索，此有臺中市政府警察局第四分局搜索扣押筆錄在卷可憑
    （見偵查卷第三三頁），參照上開搜索扣押筆錄之記載，該
    次搜索執行之依據為「依刑事訴訟法第一百三十一條之一經
    受搜索人同意執行搜索」，被告林昆樺復於上開搜索扣押筆
    錄同意搜索欄下簽名捺印，再者，搜索地點臺中市○○○街
    九號六樓之二十二確為被告林昆樺之租屋處（詳後述），被
    告林昆樺自有同意搜索之權限，且觀被告林昆樺於警詢、偵
    查、原審審理、本院前審審理中皆未抗辯上揭「同意搜索」
    取得之證據，並非出於其自願性之同意，另依卷內證據資料
    ，亦無證據足證被告林昆樺之自主性意願，係出自執行人員
    明示或暗示之強暴、脅迫、隱匿身分等不正方法，而被告林
    昆樺於本案為警查獲前，曾因施用毒品為警查獲（參卷附之
    被告林昆樺之臺灣高等法院被告前案紀錄表），難認被告林
    昆樺有欠缺搜索之認識致為同意搜索。本院審酌被告林昆樺
    有同意搜索之權限，執行人員已將同意意旨記載於筆錄由被
    告林昆樺簽名，依徵求同意之地點及方式而言，尚屬自然而
    非具威脅性，再審酌被告林昆樺之教育程度、智商及其自主
    意志並未經執行人員以不正之方法所屈服等一切情狀，加以
    綜合審酌判斷，本院認為被告林昆樺同意執行搜索，係經其
    自主性意願之同意。是而，員警在被告林昆樺所承租之臺中
    市○○○街九號六樓之二十二查獲之第一級毒品海洛因九包
    （均含外包裝，嗣經送驗合計淨重六點一一公克，包裝合計
    重二點四三公克）、電子磅秤一臺、葡萄糖一盒、使用門號
    0000000000號之行動電話一支、分裝塑膠袋二百
    七十只等物，均屬依法定程序取得之證據。
肆、認定犯罪事實所憑之證據及理由：
一、訊據被告林昆樺、林國生均矢口否認有何販售第一級毒品海
    洛因之犯行。被告林昆樺辯稱：伊並未販賣毒品海洛因予林
    美利，林美利所述不實，伊因與林美利的先生較熟，林美利
    打電話給伊是因她要拿回她先生的毒品，因之前伊曾與林美
    利的先生合資購買毒品海洛因多次，查獲當日林美利電稱要
    拿回合資購買的毒品，伊稱林美利的先生出資不足，林美利
    即稱要拿給伊，所以才堅持要拿一千元並將合買之毒品取回
    ，另臺中市○○○街九號六樓之二十二並非伊之租屋處，該
    處是一位叫「蕭佑乾」承租的，扣案之九包海洛因是伊的，
    是和林美利之先生林永裕合資三萬元一起買回來的，但林永
    裕只出一萬四千元，另電子磅秤、葡萄糖及分裝袋不是伊的
    ，至於行動電話則是被查獲前幾天蕭佑乾借伊使用云云。被
    告林國生辯稱：伊不知林昆樺拿給伊之東西，他當時用紙包
    起來，也沒有跟伊說明是何物品，伊當時要回豐原，林昆樺
    託伊拿去給樓下的一個女子，伊是於警察打開之後才知紙包
    著裡面是海洛因，且林昆樺並未交代要跟林美利收錢，警察
    查獲當時曾問身上東西是誰的，伊稱是林昆樺的，伊就與警
    察去找林昆樺，林昆樺之前與林美利是如何講的伊不清楚，
    是伊要走時林昆樺交代伊拿去給林美利而已，伊並未與林昆
    樺共同販賣毒品云云。被告林昆樺選任辯護人之辯護意旨略
    以：被告林昆樺與林美利及其夫林永裕均相熟識，彼此常有
    電話往來，是以本件通聯紀錄僅能證明雙方曾以電話聯絡，
    難認與販毒有關；又本件查扣物之場所即臺中市○○○街九
    號六樓之二十二，非被告林昆樺所承租，查獲物均為一般吸
    毒者所常有之物，非販毒者始會具備，況觀九包海洛因數量
    甚少，亦非每包均已秤量等重；再公訴人指被告林昆樺於九
    十一年五月二十五日上午十時販賣海洛因予林美利乙事，業
    經被告林昆樺否認，且本件不利被告之證據，僅有林美利個
    人之指述，並無其他補強證據；至公訴人另謂被告林昆樺於
    同日下午十八時十分許販賣海洛因一千元與林美利部分，係
    證人配合警方辦案，屬創造犯意型之陷害教唆云云。被告林
    國生選任辯護人之辯護意旨略以：九十一年五月二十五日，
    被告林國生至臺中市○○○街九號六樓之二十二找林昆樺，
    之後要回豐原時，林昆樺將以衛生紙包裝之物交予被告林國
    生，請伊下樓時順便交給在東興路與大墩二街口等候之林美
    利，被告林國生到場時尚未將林昆樺所託交之物取出，即被
    警察逮捕，並從口袋中取出林昆樺所託交之物，被告林國生
    實不知林昆樺所託交為毒品，又被告林國生於九十一年五月
    二十五日前並無與林昆樺共同販賣毒品犯行，亦即林美利佯
    裝購買海洛因前，被告林國生從未有販賣毒品海洛因情事，
    本無可能為「警方對於原已具有犯罪故意並以實施犯罪型為
    之林國生，以所謂釣魚之偵查技巧蒐集犯罪證據之情形」可
    言，是本件被告林國生前原未有共同販賣毒品之犯意，卻因
    警察誘捕林昆樺，由林美利佯稱購買，致被告林國生陷於犯
    罪，退步而言，本件係被告林國生帶同員警前往林昆樺租屋
    處搜索查獲扣案物，亦應符合毒品危害防制條例第十七條第
    一項供出毒品來源因而查獲之要件云云。
二、經查：
  (一)證人林美利於九十一年五月二十五日十五時四十五分警詢中
    即證稱：「（問：你今二十五日是向何人購買海洛因，地點
    何處、時間為何？）是在九十一年五月二十五日十時左右，
    在臺中市○○路與大墩二街口交易，購買新臺幣五百元海洛
    因。我是向綽號『阿洲』購買的，．．．用電話00000
    00000聯絡的。」等語；復於同日二十一時三分之警詢
    中證稱：「（問：林昆樺有無賣過毒品給你？）有，他即是
    我講的『阿洲』。」等語（見偵查卷第二五、二七頁反面）
    。其後證人林美利於偵查中，先於九十一年九月二十三日結
    證稱：「（問：九十一年五月二十五日警察是如何查到林昆
    樺、林國生？）當天我在中山醫院被警察查獲我打海洛因，
    希望我把賣我毒品的人找出來，我前（往）打電話給林昆樺
    ，說我要東西叫他把東西拿出來，約在大墩二街口，我告訴
    他我要買一千元，當天下午五、六點我到現場去，是林國生
    過來，他把毒品交到我手上後警察就過來捉他了，之後的事
    情我就不知道了。之前我都是向林昆樺買毒品，當天為何林
    國生拿過來的我不清楚，當天我在昏倒前就是在大墩二街口
    向林昆樺買一千元的海洛因，施打後才昏倒的，我大概是中
    午時跟他買的。．．．（林昆樺）在被捉之前他都叫我叫他
    『阿洲』。」等語，並當庭指證林昆樺的照片即是所稱之「
    阿洲」（見偵續卷第十七、十八頁），復於同年十月十六日
    十五時偵訊中結證稱：「（問：九十一年五月二十五日妳施
    用毒品昏倒前，是否剛向林昆樺購買毒品？）是。他是拿到
    大墩二街口給我。」等語，且證稱只有五月二十五日被警查
    獲那一次是林國生拿毒品給伊的；伊打000000000
    0號行動電話都是林昆樺接的等語（見偵續卷第三二、三六
    頁）。復於九十二年六月十九日原審法院審理時結證稱：「
    （問：九十一年五月二十五日是否配合警方打電話給你的上
    游說你要買海洛因？）是，當時我是在警察局打電話的，我
    打電話給林昆樺。」、「（問：當時如何跟林昆樺講？）我
    跟他說我要東西，我說我要一千元的東西。」、「（問：如
    何約？）約在東興路和大墩二街口。」、「（問：是否直接
    和林昆樺約？）是。」、「（問：向他買毒品的時候如何稱
    呼他？）我都叫他『阿洲』（臺語）。」、「（問：你先生
    有無和林昆樺買過毒品？）我不知道。」、「（問：你先生
    有無跟你說他和林昆樺合買毒品？他欠林昆樺一千元？）沒
    有。」、「（問：五月二十五日配合警方打電話給林昆樺的
    時候有無說你是要幫你先生還一千元？）沒有。我不知道我
    先生有無欠他錢。」等語（見原審卷第八六、八九、九十頁
    ）。更於九十六年五月二日、十六日本院更一審審理中結證
    稱：九十一年五月二十五日上午就是「阿洲」一個人把毒品
    海洛因拿到大墩二街口交給伊，至於是五百元或一千元，因
    時隔太久，忘記多少錢，但伊確實是使用了被告林昆樺交給
    伊之那包海洛因以後才昏倒等語（見本院上更一字第三三六
    號卷第一五０頁反面、一七六頁反面）。此再佐以被告林昆
    樺於原審法院審理、本院前審審理中皆自承扣案之0000
    000000號行動電話係伊所使用（見原審卷第一一一頁
    、本院上訴字第一六八八號卷第九八頁、本院重上更二字第
    九號卷第一０九頁反面），而林美利係使用0000000
    000、0000000000號行動電話，亦據證人林美
    利證稱在卷（見原審卷第八八頁）；且林美利所證稱於九十
    一年五月二十五日係以0000000000號行動電話撥
    打被告林昆樺使用之0000000000號行動電話聯絡
    購買海洛因一節，經檢察官於九十一年十月十五日調閱00
    00000000號行動電話之雙向通聯紀錄，該門號於九
    十一年五月二十五日確有與林美利使用之00000000
    00、0000000000號行動電話密集通話之紀錄，
    此有「遠傳電信股份有限公司」檢送之雙向通聯紀錄磁碟片
    一片及列印資料一份（外放）在卷可稽；再證人林美利於九
    十一年五月二十五日昏倒送醫後，為警查知其有施用毒品海
    洛因，經採其尿液送驗結果，確呈嗎啡陽性反應，再經裁定
    送強制戒治及經檢察官提起公訴後，由臺灣臺中地方法院以
    九十一年度訴字第一九六六號判決判處有期徒刑十月確定等
    情，有證人林美利之臺灣高等法院前案紀錄表、臺中市政府
    警察局第四分局委託鑑驗尿液代號與真實姓名對照表、臺中
    市衛生局煙毒尿液檢驗成績書各一紙暨上開刑事判決書等在
    卷可佐（見本院上更一字第三三六號卷第六五、一０六、一
    ０八、一二八至一三三頁）。復參以被告林昆樺及證人林美
    利均陳稱彼此間並無仇隙（分見偵續卷第三三頁、本院更一
    字第三三六號卷第一四九頁），證人林美利自無任意誣陷被
    告林昆樺之必要，且被告林國生於九十一年五月二十五日為
    警查獲後，於警詢中即已供稱伊係因林美利都是向被告林昆
    樺購買毒品才因而認識林美利等語（見偵查卷第十五頁），
    堪認林美利上開指證顯非虛妄，而可採信。
  (二)而證人林美利昏倒被送醫後，經警發現有施用毒品情況，經
    林美利告知毒品來源，再由林美利聯繫購買毒品，當被告林
    國生騎著機車（有帶小孩）到場要交付毒品海洛因給林美利
    時而為警逮獲，再由被告林國生帶警到被告林昆樺租住處而
    查獲本案等情，亦經證人王聖德於本院上訴審審理中結證在
    卷（見本院上訴字第一六八八號卷第九三至九六頁）；而同
    往查獲之警員王景松於原審法院審理中亦結證稱：「我們只
    是問她（林美利）去哪裡買？有沒有辦法釣出來？她以前怎
    麼買就怎麼講。」、「我們叫她打電話給她的上游，我們抓
    到的是林國生，再由林國生帶我們去林昆樺那裡。」、「（
    問：在哪裡抓到林國生？）東興路和大墩二街口。」等語（
    見原審卷第八六頁），暨於本院更一審審理中結證稱是被告
    林國生出現要交付毒品的時候被逮捕，並在林國生的口袋查
    扣毒品等語（見本院更一字第三三六號卷第一七五頁及反面
    ）。是依據上開證人之證詞，皆足以證明證人林美利確有於
    九十一年五月二十五日上午曾向被告林昆樺購得毒品海洛因
    施打後，復因多日夜間未睡眠，體力不支昏倒，經送醫急救
    ，警員得知被告林昆樺販賣海洛因毒品，始要求證人林美利
    配合而於當日下午佯稱要購買一千元海洛因，並按照之前購
    買之方式聯繫賣方，被告林昆樺接獲電話後，再由被告林國
    生送交海洛因至約定之東興路和大墩二街口，當被告林國生
    正要交付海洛因予證人林美利時，即為警逮獲，被告林國生
    乃帶警前往被告林昆樺居住處而查獲本案明確。
  (三)雖證人林美利於原審法院及偵查中結證稱九十一年五月二十
    五日上午向被告林昆樺購買一千元海洛因，與於警詢時所證
    稱向被告林昆樺購買五百元海洛因有異，然證人林美利該次
    警詢之時間是九十一年五月二十五日十五時四十五分，距離
    購買毒品之時間不到六個小時，記憶最為深刻，況證人林美
    利係長期施用海洛因毒品，曾經觀察、勒戒及送強制戒治，
    復因多次施用海洛因至九十一年五月二十五日上午施用後昏
    倒而再被查獲，此經本院前審（更一審）時調閱臺灣臺中地
    方法院九十一年度訴字第一九六六號、臺灣臺中地方法院檢
    察署九十一年度毒偵字第一五五二號卷查明無誤，足認證人
    林美利向人購買海洛因之次數甚多，要難期待於經過三個多
    月後之偵審中仍然記憶其於九十一年五月二十五日上午向被
    告林昆樺購得毒品海洛因之確實金額，是證人林美利所稱之
    一千元應係通常向第三販毒者購買海洛因之金額，惟證人林
    美利於九十一年五月二十五日上午向被告林昆樺購得毒品海
    洛因之確實金額，自仍以證人林美利於當日下午於警詢時所
    稱購買海洛因之金額是五百元為正確。於此，尚無從因證人
    林美利淡忘購買海洛因之金額即否定證人林美利本件有向被
    告林昆樺購買海洛因之事實，且此亦無從執為有利被告之認
    定。
  (四)次查，證人林美利之夫即證人林永裕於原審法院及本院前審
    審理中雖到庭證稱其與被告林昆樺合購海洛因，欠被告林昆
    樺一千元，有叫其妻林美利將一千元還林昆樺云云。然經原
    審對林永裕與被告林昆樺隔離訊問之結果，證人林永裕證稱
    ：「（問：有無和林昆樺一起合夥買過毒品？）有一次，大
    約是在九十一年『三、四月』，我們每人出一萬五千元向『
    阿龍』買海洛因，但是我現金不夠，我叫他先幫我出一千元
    ，時間我忘記了，大約是『傍晚的時候』，地點是在『阿龍
    』家附近的一個小公園，『阿龍』家是美村路一直走往復興
    路方向一直走過地下道的左手邊的一棟大樓，『位於美村路
    上』。那天我和林昆樺等到『阿龍』過來，直接向『阿龍』
    買海洛因，我拿到海洛因之後才離開。【我是和林昆樺一起
    拿錢給『阿龍』】。『我們是個人交個人的』，我將一萬四
    千元交給『阿龍』，沒有經由林昆樺交給『阿龍』」（見原
    審卷第五三至五七頁）云云；而被告林昆樺則稱：「（問：
    和林永裕合買海洛因的時間？）九十一年『五月二十日』左
    右『晚上約十點』。已經天黑了。我們是在『復興路和忠明
    南路的一個公園』，因為我打電話給『阿龍』，他叫我在那
    邊等他，我和林永裕在那裡等『阿龍』，但是【沒有一起等
    到『阿龍』】，那時候林永裕可能要上班，『他說有事情，
    他把錢交給我』，給我一萬多，確切數字不記得，把錢給我
    之後說他有事情就先離開了，我在那裡等『阿龍』，後來『
    阿龍』有來，我向他買三萬元左右，因為時間經過太久，我
    不是很確定。」（見原審卷第六一頁）云云。互核被告林昆
    樺、證人林永裕二人所述，就「合買海洛因之時間」、「合
    買經過」、「如何交付購買海洛因之價款」等主要事項已多
    所出入；且與證人林美利於原審審理中所證稱林永裕未向其
    說過有與被告林昆樺合買海洛因，其不知道林永裕是否欠被
    告林昆樺一千元，且九十一年五月二十五日是配合警方打電
    話給被告林昆樺時，並未向被告林昆樺稱要幫林永裕還一千
    元等情顯不符合，足認林永裕於原審法院審理中所證係與本
    案客觀事實不符，而屬事後迴護被告林昆樺而為勾串偽證之
    詞，不足以採為有利於被告林昆樺之認定。且林永裕既僅出
    資一萬四千元，當僅應拿取一萬四千元價格之海洛因，始符
    常情，被告林昆樺竟又稱：「不夠錢的先扣起來，等他錢拿
    給我，我再給他，．．．扣下來的海洛因有多重，沒有秤，
    不知道，用目測的。」云云（見原審卷第六二頁），林永裕
    既僅給足一萬四千元購買海洛因價款，當係取得一萬四千元
    價格之海洛因，林永裕又何有積欠被告林昆樺一千元購毒款
    之情事，被告林昆樺此部分之辯解實與事理有違，所辯當不
    足採。
  (五)再查，九十一年五月二十五日員警在被告林國生身上查獲扣
    案之海洛因一小包（經送驗淨重零點二零公克，包裝重零
    點二五公克），及在臺中市○○○街九號六樓之二十二查獲
    扣案之海洛因九包（經送驗合計淨重六點一一公克，包裝合
    計重二點四三公克），經送法務部調查局鑑定結果，均含第
    一級毒品海洛因成分，此有法務部調查局鑑定通知書二紙在
    卷可憑（見偵續卷第六三、七八頁）；此外，並有電子磅秤
    一臺、分裝塑膠袋二百七十只、葡萄糖一盒、被告林昆樺持
    用以與證人林美利聯絡交易毒品事宜之門號0000000
    000號之行動電話一支扣案可資佐證。再因海洛因之價格
    昂貴，大部分吸毒者皆少量購買以供己施用，是販賣毒品之
    人多將海洛因摻葡萄糖稀釋，以電子磅秤秤重後，再以塑膠
    袋分裝出售牟利，而上開扣案之分裝塑膠袋多達二百七十只
    ，顯非被告林昆樺供自己施用時使用，扣案之電子磅秤、葡
    萄糖則顯係販賣海洛因時所使用之物，扣案之分裝塑膠袋則
    係預備供販賣海洛因時裝填使用無訛。
  (六)至被告林昆樺雖辯稱：查獲地並非伊租屋處，且扣案物品中
    僅海洛因九包為其所有云云。然查：(1)被告林國生於九十一
    年五月二十五日為警查獲後，於警詢中即已供明被告林昆樺
    之現居地為「臺中市南屯區○○○街九號六樓之二十二」，
    隨即並帶領警方前往（見偵查卷第十四頁反面），觀諸證人
    林美利僅知被告林昆樺之行動電話，惟不知其現居處（見偵
    續卷第三四頁），而警方當更不知被告林昆樺之現居地，否
    則即無須利用證人林美利誘捕被告林昆樺外出交付毒品，是
    被告林國生上開於警詢中指認被告林昆樺之現居地址，應為
    可信。(2)又被告林國生帶同員警前往臺中市○○○街九號六
    樓之二十二後，經被告林昆樺同意搜索後，扣得海洛因九包
    、電子磅秤一臺、分裝塑膠袋二百七十只、葡萄糖一盒、行
    動電話一支等物，而觀上開處所，為一大樓套房，內僅放置
    一張雙人床、一間廚房及一間浴室，扣案之海洛因與注射針
    筒散亂置放於雙人床上，電子磅秤則係在雙人床床頭旁化妝
    臺查獲，分裝袋及葡萄糖則是在廚房流理臺查獲，此有現場
    照片及現場圖（見偵查卷第四四至五二、三六、三七頁）等
    在卷可佐，而該等處所均屬私人使用之空間，依常情，倘非
    在該屋居住之人，應不會將物品置放該處，益徵上開處所確
    係被告林昆樺之現居地，而扣案物亦應係被告林昆樺所有無
    誤。
  (七)另查，被告林國生雖辯稱被告林昆樺交給伊之海洛因用衛生
    紙包著，伊不知裡面是毒品云云。然被告林國生於九十一年
    五月二十六日警詢中已自承：「警方從我身上所查獲之扣案
    物品海洛因一小包（含袋毛重零點五公克）是綽號『阿洲』
    之男子拿給我，要我拿給林美利的。」、「綽號『阿洲』之
    男子其真實姓名為林昆樺。」等語（見偵查卷第十三、十四
    頁）。佐以證人林美利於警詢、偵查中及本院更一審審理中
    均證稱以前曾委託被告林國生替其購買海洛因、被告林國生
    本身亦有施用海洛因之習慣（此為被告林國生所自承，並有
    臺灣高等法院被告全國前案紀錄表在卷可查），而被告林國
    生於警詢中復曾供稱伊係因林美利都是向被告林昆樺購買毒
    品才因而認識林美利等語（見偵查卷第十五頁）；再者，被
    告林國生為警查獲時，口袋內尚有施打海洛因所用之注射針
    筒一支等情（見偵查卷第四一頁照片），且被告林國生於本
    院前審準備程序中亦供稱：「我知道那包是毒品」、「當時
    是用衛生紙包的」等語（見本院重上更三第一二四號卷第六
    三、七六頁），而該次準備程序筆錄之錄音，並經本院勘驗
    無誤，確認被告林國生於受命法官詢問：「交付那包毒品是
    否知情」時，確曾答稱：「我知道是毒品」等語（見本院重
    上更五字第一一０號卷第七六頁），暨被告林國生本案欲交
    付予證人林美利之物，係內以一般盛裝毒品專用之塑膠包裝
    ，再外以衛生紙捲曲包裹之特殊態樣一節，並有現場相片多
    幀附卷可憑（見偵查卷第四一頁），綜上各情，足徵被告林
    國生事前業已知悉欲交付予林美利之物係毒品海洛因無誤。
    復衡諸被告林國生乃被告林昆樺之堂兄，二人為四親等之旁
    系血親關係，業據被告二人於本院前審審理時供陳明確（見
    本院重上更四字第一一四號卷第二０四頁反面）。依其等二
    人彼此間如此密切之關係，且均染有施用毒品之習性，對毒
    品交易之行情又皆有相當之認識等情下，乃竟被告林昆樺不
    親自將上揭該包欲交付予林美利之第一級毒品海洛因持交林
    美利，反欲交由被告林國生以上開奇特之包裹方式為之，其
    間若謂被告林國生全然不知被告林昆樺係基於營利意圖而要
    將該包海洛因出售予林美利，誠難令人置信甚明。
  (八)又按「現行刑法關於正犯、從犯之區別，係以其主觀之犯意
    及客觀之犯行為標準，凡以自己犯罪之意思而參與犯罪，無
    論其所參與者是否係犯罪構成要件之行為，皆為正犯，其以
    幫助他人犯罪之意思而參與犯罪，其所參與者，苟係犯罪構
    成要件之行為，亦為正犯，必以幫助他人犯罪之意思而參與
    犯罪，其所參與者又為犯罪構成要件以外之行為，始為從犯
    。故共同實施犯罪行為之人，在合同意思範圍以內，各自分
    擔犯罪行為之一部，相互利用他人之行為，以達其犯罪之目
    的者，即應對於全部所發生之結果，共同負責。」，最高法
    院九十二年度臺上字第五四０七號判決意旨參照。而被告林
    國生明知其交付予林美利之物係海洛因一節，已如上開所述
    ，且被告林國生於警詢中再供稱：「（問：林美利妳是如何
    認識的？）因為林美利都是向林昆樺購買毒品，所以我才認
    識的。」（見偵查卷第十五頁）等語；此核與林美利於偵查
    中證稱：「（問：之前曾向林國生買過毒品？）曾請他（指
    被告林國生）幫我問誰在賣毒品。」（見偵續卷第十八頁）
    等語相當，另再佐以被告林國生於本院前審供述知悉林美利
    有吸毒（見本院重上更三字第一二四號卷第七六頁）等情；
    則被告林國生既知悉被告林昆樺要伊交付予林美利之物係海
    洛因，並知悉被告林美利因吸毒而欲向被告林昆樺購買海洛
    因，後再將被告林昆樺販賣予林美利之海洛因持以交付予林
    美利，此舉當係參與被告林昆樺販賣海洛因予林美利之犯罪
    過程，亦即參與被告林昆樺犯販賣海洛因罪之構成要件之實
    施，自應論以販賣海洛因毒品之共同正犯，被告林國生辯稱
    伊並不知交付予林美利之物係海洛因、並未販賣洛因云云，
    當係事後卸責避就之詞，不足以採信。是被告林國生本件顯
    係基於與被告林昆樺共同販賣該包第一級毒品海洛因予林美
    利之犯意聯絡，分由被告林國生為持交毒品海洛因予林美利
    之行為實施，已極為明確。
  (九)又查行為人如原即具有販毒營利之決意，雖係遭警設計誘捕
    致事實上不能完成交易時，因行為人原即有販賣毒品之意思
    ，客觀上又已著手於販賣之行為，自仍應成立販賣毒品未遂
    罪，此與行為人原本無販毒營利之意思，因調查犯罪之人之
    引誘或教唆始起意販賣，即學理上所謂「陷害教唆」之情形
    有別（最高法院九十一年度臺上字第五七二０號判決參照）
    。本案被告林昆樺、林國生二人為堂兄弟，並常一起施用海
    洛因毒品，為被告二人所供承在卷，被告林昆樺於九十一年
    五月二十五日上午十時許，已將五百元之海洛因賣給證人林
    美利，證人林美利為配合警方之誘捕行動，於同日十七時四
    十三分許撥打被告林昆樺之行動電話聲稱購買海洛因一千元
    ，被告林昆樺接獲林美利電話後，即委託在場且知情之被告
    林國生將該一小包海洛因帶至臺中市○○路與大墩二街口交
    給證人林美利，足認被告林昆樺、林國生原本即具有販賣海
    洛因之犯意聯絡與行為分擔，雖尚未交付，即為警當場查扣
    ，縱係遭警設計誘捕致事實上不能完成買賣，然堪認其客觀
    上業已著手於售賣之行為，應論以販賣第一級毒品未遂之罪
    （最高法院八十五年度第四次刑事庭會議決議）。
  (十)按所謂販賣行為，不以販入之後復行賣出為要件，只要以營
    利為目的販入或賣出，有一於此，其犯罪行為即為完成（最
    高法院六十七年台上字第二五００號、六十八年台上字第六
    ０六號判例意旨參照）。再按販賣毒品之所謂販賣行為，係
    行為人基於營利之目的，而販入或賣出毒品而言。販賣毒品
    者，其主觀上須有營利之意圖，且客觀上有販賣之行為，即
    足構成，至於實際上是否已經獲利，則非所問。即於有償讓
    與他人之初，係基於營利之意思，並著手實施，而因故無法
    高於購入之原價出售，最後不得不以原價或低於原價讓與他
    人時，仍屬販賣行為。必也始終無營利之意思，縱以原價或
    低於原價有償讓與他人，方難謂為販賣行為，而僅得以轉讓
    罪論處（最高法院九十三年度台上字第一六五號判決意旨參
    照）。復衡以近年來毒品之濫用，危害國民健康與社會安定
    日益嚴重，治安機關對於販賣或施用毒品之犯罪行為，無不
    嚴加查緝，各傳播媒體對於政府大力掃毒之決心亦再三報導
    ，已使毒品不易取得且物稀價昂，苟被告林昆樺以不詳方式
    取得第一級毒品海洛因後有償交付予證人林美利之交易過程
    中無利可圖，縱屬至愚，當亦無甘冒被取締移送法辦判處重
    刑之危險而平白從事上開毒品交易之理，是其有從中牟利之
    意圖，應屬合理之認定。又販賣毒品係違法行為，非可公然
    為之，而海洛因亦無公定價格，係可任意分裝增減分量，且
    每次買賣之價格、數量，亦隨時依雙方之關係深淺、資力、
    需求量、對行情之認知、來源是否充裕、查緝是否嚴緊、購
    買者被查獲時供述購買對象之可能風險之評估等因素，而異
    其標準，機動調整，非可一概論之。從而，販賣之利得，除
    非經行為人詳細供出各次所販賣毒品之進價及售價，且數量
    俱臻明確外，實難察得其交易實情，然販賣者從價差或量差
    中牟利，方式雖異，惟其販賣行為在意圖營利則屬同一。是
    以因海洛因量微價高，販賣者率有暴利可圖，茍非意圖販賣
    營利，一般人焉有可能甘冒重度刑責而販賣，從而，雖被告
    等否認有販賣第一級毒品之犯行，而無可查證其等賣出確實
    賺取之差價，惟依前述合理之推論，被告等出售第一級毒品
    海洛因予證人林美利之時，當有意圖營利之犯意，足堪認定
    。
  (十一)此外，本件復有臺中市政府警察局第四分局扣押筆錄、扣押
    物品目錄表、扣押物品收據無應扣押物之物證明書、現場照
    片、現場圖、扣案物品照片、遠傳電信股份有限公司函所檢
    附件有關0000000000號行動電話申請資料等附卷
    可稽（分見偵查卷第三十至五二頁、偵續卷第四六頁），如
    犯罪事實欄所載之分裝塑膠袋、葡萄糖之勘驗筆錄（見本院
    重上更二字第九號卷第八十頁）在卷可憑，且有海洛因一小
    包、海洛因九小包、電子磅秤一臺、分裝塑膠袋一包（二
    百七十只）、葡萄糖一盒、內置門號0000000000
    號行動電話一具等物品扣案可資佐證。綜上所述，本件事證
    甚為明確，被告林昆樺、林國生上開犯罪，均堪認定，應依
    法予以論科。
三、新舊法之比較：
    查被告二人犯罪後，刑法部分條文於九十四年一月七日修正
    公布，並於九十五年七月一日施行。按行為後法律有變更者
    ，適用行為時之法律，但行為後之法律有利於行為人者，適
    用最有利於行為人之法律，修正後刑法第二條第一項定有明
    文。此條規定係規範行為後法律變更所生新舊法律比較適用
    之準據法，本身尚無新舊法比較之問題，於新法施行後，應
    一律適用新法第二條第一項之規定，為「從舊從輕」之比較
    ，先予敘明。再按本次法律變更，比較時應就罪刑有關之共
    犯、未遂犯、想像競合犯、牽連犯、連續犯、結合犯，以及
    累犯加重、自首減輕暨其他法定加減原因（如身分加減）與
    加減例等一切情形，綜其全部罪刑之結果而為比較（最高法
    院九十五年度第八次刑庭會議決議參照）。據此：
  (一)刑法第二十八條關於共犯之規定，由原條文：「實施」，修
    正為：「實行」，揆諸本條之修正理由係為釐清陰謀共同正
    犯、預備共同正犯、共謀共同正犯是否合乎本條規定之正犯
    要件，而被告二人既屬實行犯罪行為之正犯，適用新、舊法
    並無不同，並不生新舊法比較適用之問題，應直接適用刑法
    第二十八規定論斷。
  (二)修正後刑法第四十七條第一項規定：「受徒刑之執行完畢，
    或一部之執行而赦免後，五年以內故意再犯有期徒刑以上之
    罪者，為累犯，加重本刑至二分之一。」，修正後刑法第四
    十九條規定「累犯之規定，於前所犯罪在外國法院受裁判者
    ，不適用之。」，與修正前刑法第四十七條規定「受有期徒
    刑之執行完畢，或受無期徒刑或有期徒刑一部之執行而赦免
    後，五年以內再犯有期徒刑以上之罪者，為累犯，加重本刑
    至二分之一。」，修正前刑法第四十九條規定「累犯之規定
    ，於前所犯罪依軍法或於外國法院受裁判者，不適用之。」
    不同。修正後刑法關於累犯之規定，以五年以內再犯之罪以
    故意犯為限，始構成累犯，惟如前案係依軍法審判者，亦應
    論以累犯。修正前刑法關於累犯之規定，以五年以內再犯之
    罪，為有期徒刑以上之罪（不分故意犯或過失犯），均應論
    以累犯，惟如前案係依軍法審判者，則不應論以累犯。本案
    被告二人行為後，原刑法第四十七條累犯之規定，雖經修正
    ，但無論適用修正前、後關於累犯之規定，對被告二人之犯
    罪均構成累犯，並無有利或不利之情形，應適用裁判時之法
    律即現行刑法第四十七條第一項之規定（最高法院九十五年
    度第八次及同年第二十一次刑事庭會議決議意旨參照）。
  (三)被告林昆樺行為後，刑法第五十六條連續犯之規定，業經刪
    除，則被告之犯行，因行為後新法業已刪除連續犯之規定，
    此刪除雖非犯罪構成要件之變更，如適用修正後刑法之規定
    ，數行為將論以數罪，併合處罰，並非較有利，顯已影響行
    為人刑罰之法律效果，自屬法律有變更，依新法第二條第一
    項規定，比較新、舊法結果，仍應適用較有利於被告林昆樺
    之行為時法律即舊法論以連續犯（最高法院九十五年第八次
    刑事庭會議決議參照）。
  (四)被告二人行為後，刑法有關未遂犯處罰之規定，僅由修正前
    第二十六條前段，移列為第二十五條第二項，並不生新舊法
    比較適用之問題，應適用裁判時之法律即現行刑法第二十五
    條第二項規定（最高法院九十五年度第二十一次刑事庭會議
    決議參照）。
  (五)被告二人行為時，關於死刑之減輕規定，修正前刑法第六十
    四條第二項係規定「死刑減輕者，為無期徒刑，或為十五年
    以上十二年以下有期徒刑。」，修正後刑法第六十四條第二
    項則規定「死刑減輕者，為無期徒刑。」；又關於無期徒刑
    之減輕規定，修正前刑法第六十五條第二項係規定「無期徒
    刑減輕者，為七年以上有期徒刑。」，修正後刑法第六十五
    條第二項則規定「無期徒刑減輕者，為二十年以下十五年以
    上有期徒刑。」，比較新舊法適用結果，刑法第六十四條第
    二項關於死刑得減輕至有期徒刑之規定業經刪除；且第六十
    五條第二項有關無期徒刑減輕之規定，則自減輕為「七年以
    上有期徒刑」修正為「二十年以下十五年以上有期徒刑」，
    修正後之規定並非較有利於被告，是比較新舊法結果，自以
    適用修正前刑法第六十四條第二項、第六十五條第二項之減
    刑規定對本案被告二人較有利。
  (六)再者，刑法第五十九條酌量減輕之規定雖新增「認科以最低
    度刑仍嫌過重者」，惟此係法院就刑之酌裁審認標準見解之
    明文化，非屬法律之變更，不生新舊法比較適用之問題，應
    適用裁判時法。
  (七)另查，本件被告二人行為後，毒品危害防制條例第四條業已
    修正，並於九十八年五月二十日公布，同年月二十二日施行
    。是被告二人犯後此部分之法律亦已有變更，修正前毒品危
    害防制條例第四條第一項之規定為：「製造、運輸、販賣第
    一級毒品者，處死刑或無期徒刑；處無期徒刑者，得併科新
    臺幣一千萬元以下罰金。」；修正後毒品危害防制條例第四
    條第一項則規定為：「製造、運輸、販賣第一級毒品者，處
    死刑或無期徒刑；處無期徒刑者，得併科新臺幣二千萬元以
    下罰金。」，從而，就本案被告二人所犯販賣第一級毒品罪
    ，修正前之法律規定自較修正後有利於被告，依刑法第二條
    第一項前段之規定，此部分即應適用對被較有利之修正前毒
    品危害防制條例之規定，皆先予敘明。
四、按海洛因屬毒品危害防制條例第二條第二項第一款所列之第
    一級毒品。是核被告林昆樺所為，係犯修正前毒品危害防制
    條例第四條第一項之販賣第一級毒品海洛因罪、及同條第五
    項、第一項之販賣第一級毒品海洛因未遂罪。被告林國生所
    為則係犯同條第五項、第一項之販賣第一級毒品海洛因未遂
    罪。被告二人持有毒品海洛因之低度行為，各為販賣之高度
    行為所吸收，不另論罪。公訴人認被告林昆樺、林國生於九
    十一年五月二十五日十七時許下午與證人林美利該次交易之
    犯行，係犯同條第一項之販賣第一級毒品海洛因既遂罪，容
    有誤會，附此敘明。被告林昆樺、林國生二人就上開販賣第
    一級毒品未遂罪間，彼此有犯意之聯絡與行為之分擔，為共
    同正犯。被告林昆樺先後二次販賣海洛因之犯行，時間緊接
    ，所犯係構成要件相同之罪名，顯係基於概括犯意反覆為之
    ，為連續犯，應依修正前刑法第五十六條連續犯之規定，論
    以販賣第一級毒品海洛因既遂之一罪。又被告林昆樺前曾於
    八十五年間，因違反肅清煙毒條例及麻醉藥品管理條例案件
    ，經臺灣臺中地方法院於八十五年九月二十六日以八十五年
    度訴字第一六三三號判決，分別判處有期徒刑三年二月、五
    月，應執行刑有期徒刑三年五月，並於同年十一月一日確定
    ，於八十六年三月二十八日入監執行，八十七年七月二十三
    日假釋出監，假釋期間付保護管束，迄八十九年七月二十九
    日未經撤銷假釋付保護管束視為執行完畢，被告林國生前曾
    於八十六年間，因違反肅清煙毒條例案件，經臺灣臺中地方
    法院於八十六年七月八日以八十六年度訴字第一三一七號判
    決判處有期徒刑三年二月，林國生不服上訴後，再經本院於
    八十六年九月九日駁回上訴而確定，並於八十八年一月二十
    五日入監執行，八十九年十一月二十二日假釋出監，假釋期
    間付保護管束，迄九十一年二月九日縮刑期滿未經撤銷假釋
    付保護管束視為執行完畢，各有臺灣高等法院被告全國前案
    紀錄表在卷可稽，被告二人於受有期徒刑之執行完畢後，五
    年以內故意再犯本件有期徒刑以上之罪，均為累犯（因本件
    犯罪之法定刑為死刑或無期徒刑，依法均不得加重）。被告
    林國生已著手於犯罪行為之實行而不遂，為未遂犯，爰依刑
    法第二十五條第二項之規定減輕其刑，並先加後減之。
五、次按刑事妥速審判法業於九十九年五月十九日公布，並於同
    年九月一日施行，其中第七條規定：「自第一審繫屬日起已
    逾八年未能判決確定之案件，除依法應諭知無罪判決者外，
    經被告聲請，法院審酌下列事項，認侵害被告受迅速審判之
    權利，情節重大，有予適當救濟之必要者，得酌量減輕其刑
    ：一訴訟程序之延滯，是否係因被告之事由。」，查本件於
    九十二年一月十四日繫屬原審後，迄今已逾八年未能判決確
    定，然觀本件訴訟程序之所延滯，乃因起訴與審判認定事實
    及法律上評價有所不同致審理迄今，顯非可歸責於被告，被
    告辯護人聲請依刑事妥速審判法從輕量刑（見本院重上更五
    字第一一０號卷第一一四頁反面），本院審酌本案情形確有
    予適當救濟之必要，爰依刑事妥速審判法第七條第一款之規
    定，就被告林昆樺酌量減輕刑，被告林國生酌量再遞減輕其
    刑。
六、又按刑法第五十九條之減輕其刑，係裁判上之減輕，必以犯
    罪之情狀可憫恕，認為宣告法定最低度之刑猶嫌過重者，始
    有其適用；如別有法定減輕之事由，應先依法定減輕事由減
    輕其刑後，猶嫌過重時，始得為之；若有二種以上法定減輕
    事由，仍應先依法定減輕事由遞減其刑後，猶嫌過重時，始
    得再依刑法第五十九條規定酌減其刑，最高法院八十八年度
    台上字第一八六二號判決意旨可資參照。經查，修正前毒品
    危害防制條例第四條規定販賣第一級毒品罪之法定刑為「死
    刑或無期徒刑；處無期徒刑者，得併科新臺幣一千萬元以下
    罰金」，雖被告二人所犯，各已依刑法未遂犯及刑事妥速審
    判法之規定減輕其刑，然因販賣第一級毒品罪，其法定刑為
    死刑、無期徒刑，別無其他自由刑之規定，刑度可謂重大，
    而同為販賣第一級毒品之人，其原因動機不一，犯罪情節未
    必盡同，或有大盤毒梟者，亦有中、小盤之分，甚或僅止於
    吸毒者友儕間為求互通有無而為販賣者亦有之，其販賣行為
    所造成危害社會之程度自屬有異，法律科處此類犯罪，所設
    之法定最低本刑卻同為死刑或無期徒刑，且處無期徒刑者，
    得併科新臺幣一千萬元以下之罰鍰，不可謂不重。於此情形
    ，倘依其情狀處以有期徒刑，即足以懲儆，並可達防衛社會
    之目的者，自非不可依客觀之犯行與主觀之惡性二者加以考
    量其情狀是否有可憫恕之處，適用刑法第五十九條之規定酌
    量減輕其刑，期使個案裁判之量刑，能斟酌至當，符合比例
    原則。查本件被告林昆樺經認定販賣海洛因僅有二次，數量
    甚微，被告林國生則僅一次犯行，且係替被告林昆樺進行交
    付，惡性尚非重大，依被告二人犯罪情節，販售之對象係經
    篩選指定，僅係小額交易，惡性與犯罪情節較諸大量走私進
    口或長期販賣毒品之「大盤」、「中盤」毒販有重大差異，
    則就被告二人所犯，本院就其等客觀之犯行與主觀之惡性二
    者加以考量，其犯罪情狀，認在客觀上顯非不可憫恕，縱經
    上開規定予以減輕其刑，仍嫌過重，難謂符合罪刑相當性及
    比例原則，更無從與大毒梟之惡行有所區隔，堪認均屬情輕
    法重，在客觀上足以引起一般之同情，難認無可憫恕之處，
    爰依刑法第五十九條之規定，就被告林昆樺部分酌量減輕其
    刑，被告林國生部分則酌量遞減輕其刑。
七、至於被告林國生之辯護人以本件係被告林國生帶同員警前往
    被告林昆樺租屋處搜索查獲扣案物，應符合毒品危害防制條
    例第十七條第一項供出毒品來源因而查獲之減刑要件部分。
    惟按毒品危害防制條例第十七條第一項規定：「犯第四條至
    第八條、第十條或第十一條之罪，供出毒品來源，因而查獲
    其他正犯或共犯者，減輕或免除其刑。」，其所稱「供出毒
    品來源，因而查獲者」，係指被告供出毒品來源之有關資料
    ，諸如前手之姓名、年籍、住居所、或其他足資辨別之特徵
    等，使調查或偵查犯罪之公務員因而對之發動調查或偵查並
    破獲者而言。申言之，被告之「供出毒品來源」，與調查或
    偵查犯罪之公務員對之發動調查或偵查並進而破獲之間，論
    理上須具有先後且相當之因果關係（最高法院九十八年度臺
    上字第六三三一號判決參照）。查被告林國生固曾於遭警查
    獲後，帶同員警前往被告林昆樺之租屋處，並因而扣得如事
    實欄所示之扣案物，然本案員警已先由證人林美利處得知其
    毒品來源為被告林昆樺，並進而策動證人林美利聯繫被告林
    昆樺進行毒品海洛因之交易，欲趁雙方交易時逮捕被告林昆
    樺，適被告林國生因代被告林昆樺外出交付毒品而先遭警查
    獲，員警既已掌握被告林國生之共犯即被告林昆樺販毒之事
    證，則被告林國生雖帶領員警至被告林昆樺藏身處，因而查
    獲被告林昆樺及相關之扣案物，然揆諸上揭說明，仍與毒品
    危害防制條例第十七條第一項之要件有別，自難再依上開規
    定遞減其刑，併此敘明。
八、不另為無罪諭知部分：
  (一)公訴意旨另以：被告林昆樺基於販賣毒品海洛因之概括犯意
    ，自九十一年三、四月間起，在臺中市○○○街及臺中市○
    村路等不特定地點，連續多次販賣海洛因給林美利施用。林
    美利需要海洛因施用時，即以0000000000號、0
    000000000號行動電話或00000000號市內
    電話，撥打林昆樺使用之0000000000號電話，向
    被告林昆樺購買海洛因，每次五百元、一千元或二千元不等
    ，由被告林昆樺在約定地點交付與購買金額相當數量之海洛
    因予林美利。因認被告林昆樺另連續犯有毒品危害防制條例
    第四條第一項之連續販賣第一級毒品海洛因之罪嫌云云。
  (二)按犯罪事實應依證據認定之，無證據不得認定犯罪事實；又
    不能證明被告犯罪者，應諭知無罪之判決，刑事訴訟法第一
    百五十四條第二項、第三百零一條第一項分別定有明文。次
    按所謂認定犯罪事實之證據，係指足以認定被告確有犯罪行
    為之積極證據而言，該項證據自須適合於被告犯罪事實之認
    定，始得採為斷罪之資料；又事實審法院對於證據之取捨，
    依法雖有自由判斷之權，然積極證據不足證明犯罪事實時，
    被告之抗辯或反證縱屬虛偽，仍不能以此資為積極證據應予
    採信之理由；而認定犯罪事實所憑之證據，無論係直接證據
    或間接證據，其為訴訟上之證明，須於通常一般之人均不致
    有所懷疑，而得確信其為真實之程度者，始得據為有罪之認
    定，倘其證明尚未達到此一程度，而有合理之懷疑存在，復
    無其他調查途徑可尋，法院即應為無罪之判決（最高法院分
    別著有二十九年上字第三一０五號、三十年上字第四八二號
    、七十六年臺上字第四九八六號判例可資參照）。再按刑事
    訴訟法第一百六十一條已於九十一年二月八日修正公布，其
    第一項規定：「檢察官就被告犯罪事實，應負舉證責任，並
    指出證明之方法。」，因此，檢察官對於起訴之犯罪事實，
    應負提出證據及說服之實質舉證責任。倘其所提出之證據，
    不足為被告有罪之積極證明，或其指出證明之方法，無從說
    服法院以形成被告有罪之心證，基於無罪推定之原則，自應
    為被告無罪判決之諭知（最高法院著有九十二年臺上字第一
    二八號判例可資遵循）。
  (三)經查：檢察官於起訴書認定被告林昆樺於上述時、地連續販
    賣第一級毒品海洛因予林美利，無非係以林美利於警詢、偵
    查中之證詞、及檢察官於九十一年十月十五日調閱被告林昆
    樺所持用之0000000000號行動電話，自九十一年
    三月一日至同年五月三十日止之雙向通聯紀錄（九十一年三
    月份之通聯紀錄因超過六個月保留期限無法調閱），該門號
    於九十一年四月及五月間確與林美利使用之0000000
    000、0000000000、00000000號電話
    密集通話之雙向通聯紀錄磁碟片一片及列印資料一份等為其
    主要論據。惟除九十一年五月二十五日部分得以認定外（上
    開有罪判決部分），證人林美利於警詢、偵查中皆未具體說
    明於九十一年三、四月間向被告林昆樺購買海洛因之確實年
    月日與購買之次數、數量，無法與檢察官所調閱之上開雙向
    通聯記錄互為核對，即無從認定被告林昆樺與林美利間之通
    話係在購買毒品海洛因而聯絡，則起訴意旨指稱被告林昆樺
    自九十一年三、四月間起即連續多次販賣海洛因給林美利施
    用云云，自屬無據，被告林昆樺否認有此部分之連續販賣情
    事，尚可採取，此部分被告林昆樺犯罪不能證明，惟檢察官
    認此部分與上開有罪部分，有修正刑法第五十六條連續犯之
    裁判上一罪關係，爰不另為無罪判決之諭知。
九、原審認被告二人事證明確，予以論罪科刑，固非無見，惟因
    ：(1)公訴人認被告林昆樺尚連續自九十一年三、四月間起（
    不包括九十一年五月二十五日部分），每日一、二次，每次
    以五百元、一千元或二千元之代價販賣海洛因給證人林美利
    部分，因查無實據已詳如前所論述，原審不察，併予論罪科
    刑，自有未洽。(2)被告等行為後，刑法部分條文與毒品危害
    防制條例部分條文均有修正，原審未及就上揭修正後應適用
    相關法律為比較適用，亦有未合。(3)扣案之被告林昆樺用以
    聯繫販賣海洛因使用之內置門號0000000000號Ｓ
    ＩＭ卡之行動電話一支，原審漏未說明是否應予沒收（詳後
    述）。(4)刑事妥速審判法業於九十九年五月十九日公布，並
    於同年九月一日施行，本件於九十二年一月十四日繫屬原審
    後，迄今已逾八年未能判決確定，然本件訴訟程序延滯，非
    可歸責於被告，經被告辯護人聲請後，應有刑事妥速審判法
    第七條之適用。被告二人上訴猶執前詞否認犯行，雖無理由
    ，然原判決既有上揭可議之處，即應由本院將原判決予以撤
    銷改判，另為適當之判決。爰審酌被告林昆樺明知海洛因係
    屬戕害他人身心之毒品，竟為貪圖自身利益，鋌而走險，縱
    使危害他人亦在所不惜，雖本案所查扣之海洛因數量不多，
    販賣給林美利之時間非長，然販賣毒品乃世界各國戮力查緝
    之萬國公罪，毒品更足以使施用者導致精神障礙、性格異常
    ，甚至造成生命危險之生理成癮性及心理依賴性，且被告林
    昆樺犯罪後猶不知悔悟，屢次設詞狡辯，犯後態度不佳等一
    切情狀，量處如主文第二項所示之刑；另審酌被告林國生犯
    罪之動機、目的僅係替被告林昆樺送貨，手段、惡性及犯罪
    所生之危害不大，及犯罪後否認犯罪之態度等一切情狀，量
    處如主文第三項所示之刑。
十、沒收部分：
    按查獲之第一、二級毒品及專供製造或施用第一、二級毒品
    之器具，不問屬於犯人與否，均沒收銷燬之，毒品危害防制
    條例第十八條第一項前段定有明文；次按毒品危害防制條例
    第十九條第一項有關沒收之規定，係刑法第三十八條第一項
    第二款、第三項之特別規定，採義務沒收主義，但該條項並
    無如同條例第十八條第一項所定「不問屬於犯人與否，沒收
    之」之明文，自屬相對沒收主義之立法。是其應沒收之物，
    應以屬被告或共犯所有者為限。（最高法院九十五年度臺上
    字第三０五號判決意旨參照）。又毒品危害防制條例第十九
    條第一項規定，犯販賣毒品罪者，其犯罪所得之財物均沒收
    之，係採義務沒收主義。故販賣毒品所得之對價，不問其中
    成本若干，利潤多少，均應全部諭知沒收，貫徹政府查禁煙
    毒之決心，以符立法本旨。經查：
  (一)扣案含無從晰離外包裝塑膠袋之海洛因1小包（經送驗淨重
    零點二零公克，包裝重零點二五公克）、均含無從晰離外包
    裝塑膠袋之海洛因九包（經送驗合計淨重六點一一公克，包
    裝合計重二點四三公克），屬毒品危害防制條例第二條第二
    項第一款之第一級毒品，應依同條例第十八條第一項前段之
    規定，分別於被告二人主文項下宣告沒收銷燬之。
  (二)扣案之電子磅秤一臺、葡萄糖一盒，為被告林昆樺所有，且
    係供本件販賣海洛因所用之物，業據本院闡述如前，均應依
    毒品危害防制條例第十九條第一項前段之規定，於被告林昆
    樺主文項下宣告沒收。另扣案之分裝塑膠袋二百七十只，為
    被告林昆樺所有，惟其內並無海洛因殘留，應尚未作為包裹
    海洛因使用，然被告林昆樺販賣予林美利之海洛因，均係以
    分裝塑膠袋包裹一節，有被告林國生持海洛因交付予林美利
    時為警當場查獲時之照片在卷可憑，是扣案之分裝塑膠袋二
    百七十只，顯係供被告林昆樺預備犯本件犯罪使用之物，應
    依刑法第三十八條第一項第二款規定宣告沒收之。
  (三)被告林昆樺於九十一年五月二十五日上午，以五百元之代價
    販賣海洛因一小包給證人林美利，已如上述，被告林昆樺所
    獲取販賣第一級毒品海洛因代價五百元，應依毒品危害防制
    條例第十九條第一項之規定宣告沒收，如全部或一部不能沒
    收時，以被告林昆樺之財產抵償之。
  (四)扣案之內置門號0000000000號ＳＩＭ卡之行動電
    話一支，雖係被告林昆樺持用以與證人林美利聯絡海洛因交
    易事宜之用，惟被告林昆樺先後辯稱係綽號「阿文」或「阿
    龍」之不詳男子借伊使用，且卷內附無證據足以證實該行動
    電話確為被告林昆樺所有，另內置之0000000000
    號門號，申請人為周淑智，非被告林昆樺所申請，亦有行動
    電話申請資料可查（見偵續卷第四六頁），是以上開行動電
    話暨內置之門號，均無從於本案宣告沒收。
  (五)至於包裹扣案被告林國生欲持交證人林美利之該包海洛因所
    用之衛生紙，因並未扣案，且又非屬違禁物，為免將來執行
    之困難，爰不為沒收之諭知，附此敘明。
據上論斷，應依刑事訴訟法第三百六十九條第一項前段、第三百
六十四條、第二百九十九條第一項前段，修正前毒品危害防制條
例第四條第一項、第五項，毒品危害防制條例第十八條第一項前
段、第十九條第一項，刑事妥速審判法第七條，刑法第二條第一
項前段、第十一條前段、第二十八條、第四十七條第一項、第二
十五條第二項、第五十九條、修正前刑法第五十六條、第三十八
條第一項第二款，判決如主文。
本案經檢察官徐松奎到庭執行職務。
中    華    民    國   100    年    3     月    30    日
            刑事第七庭    審判長法  官  林  榮  龍
                                法  官  黃  仁  松
                                法  官  王  義  閔
上列正本證明與原本無異。
如不服本判決應於收受送達後十日內向本院提出上訴書狀，其未
敘述上訴理由者，並得於提起上訴後十日內向本院補提理由書 (
均須按他造當事人之人數附繕本)「切勿逕送上級法院」。
                                書記官  王  麗  珍
中    華    民    國   100    年    3     月    30    日